臺灣高等法院台南分院民事判決　九十二年度上字第一○○號　　Ｋ
　　　上　訴　人　賜和營造有限公司
　　　法定代理人　丙　○　○
　　　訴訟代理人　施　登　煌　律師
　　　被 上 訴人　雲林縣林內鄉公所
　　　法定代理人　甲　○　○
　　　訴訟代理人　乙　○　○
右當事人間請求給付工程款事件，上訴人對於中華民國九十二年三月十九日台灣台雲
林地方法院判決（九十一年度訴字第六九三號）提起上訴，本院於民國九十三年九月
二十一日言詞辯論終結，判決如左：
    主      文
原判決廢棄。
被上訴人應給付上訴人新台幣佰柒拾貳萬肆仟佰伍拾壹元，及自民國九十一年十
一月十四日起至清償日止按週年利率百分之五計算之利息。
第一、二審訴訟費用由被上訴人負擔。
本判決於上訴人以新台幣壹佰貳拾肆萬元為被上訴人預供擔保後，得為假執行。
    事實及理由
壹、上訴人方面：
一、聲明：求為判決：(一)原判決廢棄。(二)被上訴人應給付上訴人新台幣（下同）三百
    七十二萬四千三百五十一元，及自起訴狀繕本送達翌日起清償日止按週年利率百
    分之五計算之利息。(三)願供擔保請准宣告假執行。
二、陳述：除與原判決記載相同者予以引用外，另補稱略以：
（一）上訴人於民國八十九年十一月六日承攬被上訴人發包之「林內鄉○○○道路護
      坡修護工程」，契約總價一千一百六十八萬元，竣工期限自開工之日起二百日
      曆天完工。上訴人於八十九年十一月十五日申報開工後，即開始整地、進駐材
      料，施工進行順利，於九十年一月三十日申請第一期估驗時進度已完成百分之
      七十五，並由被上訴人於九十年二月六日撥付工程款七百八十八萬四千元，直
      到九十年二月十日已完成其中Ａ段箱籠即擋土牆部分（本工程共分Ａ、Ｂ、Ｃ
      三段，Ｂ、Ｃ段已完工並經決算，兩造間對之無爭執）。但於九十年二月十一
      日發生地震，Ａ段工區前面茶園整片沉陷，上訴人即於同年月十三日行文被上
      訴人請求查核及解決方案。同年月二十日Ａ段擋土牆前面茶園因連日豪雨再繼
      續擴大沉陷，致施工之擋土牆也慢慢下沉至二公尺左右，但整座完好，至同年
      三月十日發現已下沉約四公尺，前方茶園災情擴大，直至同年四月三日由被上
      訴人及監造單位會勘，認為該段已穩定可能不再下沉，被上訴人於九十年四月
      六日行文上訴人儘速補強檢修，而上訴人即於同年四月十日進行補強加高四公
      尺完成後續工程。但爾後再經豪雨，Ａ段擋土牆（箱籠）慢慢下沉，但整座仍
      是完好，上訴人見地形持續位移沉陷，恐影響鄰近居民生命財產安全，於九十
      年四月十九日提出停工申請書，並經被上訴人同意准予停工。嗣後於九十一年
      三月二十六日由雲林縣政府召集兩造及相關單位開協調會議，結論以本案遭天
      災（地震、豪雨）之不可抗拒因素，致無法繼續施工，茲依契約書第二十五條
      之規定，辦理契約終止。而依契約第二十五條之約定，乙方（指上訴人）在接
      獲甲方（指被上訴人）的通知後，應立即停工，並負責遣散工人，清理現場，
      其已完成的工程及已進場的材料機具設備，均由甲方核實給價。Ａ段工程施作
      期間，既因遭遇天災等不可抗拒因素，而上訴人已全部施作，則被上訴人即應
      核實給價。但被上訴人嗣不依約給付，上訴人所受損失不貲，而本於雙方合約
      之法律關係，請求被上訴人給付如主文所示之工程款及法定遲延利息等情。
（二）本件係可歸責於定作人之事由致工作物毀損滅失。按民法第二百六十七條之規
      定承攬人因可歸責於定作人之事由致工作物毀損滅失不能給付者，仍得請求對
      待給付（即工程款），原審認定為危險負擔並適用民法第二百六十六條、第五
      百零八條，適用法律顯然錯誤。因上訴人承攬Ａ段擋土牆工程，僅負責營造部
      分，其施工方法，係由被上訴人委託弘聯工程顧問公司（下稱弘聯公司）設計
      ；Ａ段工程位移沉陷後，行政院公共工程委員會及九二一重建委員會實地勘查
      ，發現工法完全不符合當地地質特性，是造成塌陷的主因，並要求縣府查辦失
      職人員，則定作人顯然有過失而可歸責，且弘聯公司嗣後亦坦承疏忽地質鑽探
      及分析，未能顧及當地地層含黏土層易造成地滑現象。弘聯公司乃被上訴人定
      作人之履行輔助人，按民法第二百二十四條之規定，其故意、過失視為定作人
      被上訴人之故意過失，被上訴人顯係可歸責始導致上訴人給付不能，上訴人仍
      得請求對待給付之工程款。
（三）Ａ段工區前方茶園於九十年二月十一日地震沉陷後，上訴人即行文被上訴人核
      查並請示解決方案，同年四月三日經被上訴人會勘後，被上訴人認Ａ段已穩定
      可能不再下沉，並行文上訴人，指示其儘速補強檢修，上訴人乃補強加高四公
      尺後完成後續工程，被上訴人既於實地會勘後指示上訴人儘速補強檢修，顯然
      就Ａ段已完工之部分，已為承認，否則上訴人豈有續行施工之義務？按公共工
      程之驗收程序乃行政程序，其目的在請領公庫款項，實與民事上承攬人有無如
      實完成工作物無涉，且Ａ段之後續工程，係被上訴人認為地層已穩固而指示上
      訴人儘速補強檢修，嗣後Ａ段下沉位移，乃被上訴人可歸責之指示所致，則Ａ
      段之前半部工程，被上訴人既為承認，即應給付工程款，後半部工程因下沉位
      移致給付不能，係可歸責於被上訴人所致，上訴人仍得依民法第二百六十七條
      請求對待給付。
（四）民法第五百零八條第一項承攬人負擔危險，係以定作人尚未領受工作物而有工
      作物毀損滅失之情形，而本件之工作物，定作人（即被上訴人）實際上已為受
      領，被上訴人既已受領完畢，上訴人即無給付不能之情形，無民法第二百六十
      六條第一項之適用，依民法第五百零八條第一項反面解釋，被上訴人應給付上
      訴人工程款。蓋本件之工作物，為道路之擋土牆工程。此種工作物效能之發揮
      ，在工作物完成之時已達到，與承攬工作物為房屋等，尚須交付定作人使用始
      發揮工作物之效能不同，民法第五百十條「前二條所定之受領，如依工作物之
      性質無須交付者，以工作完成時視為受領。」本件工作物即該條所稱之物，其
      工作完成至某進度，定作人即已受領之某進度。定作人既已受領工作物，承攬
      人（即上訴人）即無給付不能，無民法第二百六十六條第一項及第五百零八條
      第一項之適用。
（五）且查民法第二百六十六條第一項及第五百零八條第一項之適用，係以承攬契約
      存在為前提，茍契約嗣後經解除或終止，兩造間之權利義務關係，在有法定解
      除終止權之情形，應適用民法第二百五十九條以下之規定；在兩造合意終止之
      情形，則悉依兩造合意之內容決定之，此乃私法自治之原則：(1)本件兩造既合
      意終止承攬契約，並約定依原契約第二十五條辦理，由被上訴人核實給價，則
      終止後兩造之權利義務關係，當悉依此合意為準據。(2)被上訴人嗣後函覆上訴
      人「Ａ段部分不予計價」，即已違反兩造終止契約之合意，片面變更合意內容
      ，當然不生效力，惟原審對此竟容認被上訴人之主張，適用法律顯有違誤。(3)
      原審置兩造終止契約之合意於不顧，逕適用民法第二百六十六條第一項及第五
      百零八條第一項，並引用原承攬契約第十五條第七項之約定，惟終止後之兩造
      權利義務關係，既已有兩造之合意存在，當然為契約之一種，何以兩造不能自
      由形成終止後之權利義務關係，須全數由法院決定之？按法院判決有形成一定
      經濟制度之功能，在兩造能以私法自治形塑其經濟生活時，法院自為主張排除
      兩造契約，如此豈非計劃經濟之形態，嚴重違反自由市場經濟之憲法精神？
（六）被上訴人雖抗辯「上訴人所施設之構造物並未施作於契約所定工地位置，難謂
      已完成之部分，故無法核實給價」，惟上訴人依約如實施設Ａ段工程，其後續
      工程且係依被上訴人之指示完成，工作物產生位移，係因地震豪雨致地層位移
      下沉，非上訴人施設之行為所致；被上訴人又辯稱「其請示雲林縣政府，函覆
      指示被上訴人應依承攬契約第十八條第三款之規定辦理，即上訴人應逕向保險
      公司請求理賠」，然上訴人就本件工程投保工程營造險，此乃上訴人為減低自
      己之風險，購買保險，被上訴人若能因此主張自己免責，上訴人購買保險之行
      為反而導致自己陷於更不利之地位，此嚴重違反保險法理，且本保險契約係以
      被上訴人為受益人，而保險人之函覆已明示本件非保險契約所承保之保險事故
      範圍，是故被上訴人所辯顯無理由。
三、證據：除援用原審所提證據外，補提「雲林縣林內鄉○○○○道路護坡修復工程
    」設計圖、監工日報表、各段工程金額表及說明、估驗明細表、工程實作數量完
    成金額表、九十年四月六日九０林鄉建字第二七一五號（含會勘紀錄、工程後續
    補強計畫）、行政院公共工程委員會九十年六月二十二日工程管字第九００二二
    一０一號函、行政院九二一震災後重建推動委員會九十年十一月二十三日重建地
    字第二八一一六號函、剪報五則、照片十四幀、九十一年八月十九日賜契字第
    ００八－七號函、雲林縣林內鄉公所工程結算驗收證明書及工程結算明細表。
貳、被上訴人方面：
一、聲明：求為判決：(一)上訴駁回。(二)第二審訴訟費用由上訴人負擔。
二、陳述：除與原判決記載相同者予以引用外，另補稱略以：
（一）本件契約書第二十五條固載明：「已完成之部分，均由甲方核實給價」，惟本
      件上訴人所施設之構造物並未完整施作於契約所定之工地位置，已產生位移（
      產生位移的原因是因為豪雨的關係），致無法按施工圖驗收，實難謂為「已完
      成之部分」，故無法核實給價。且經被上訴人函文雲林縣政府請示，雲林縣政
      府亦函覆表示，依本工程契約書第十八條第三款規定：「在驗收前，遭遇颱風
      、地震、豪雨、洪水等人力不可抗拒之天然災害時，乙方應在災害發生後，按
      保險單規定期限向保險公司報請賠償：：」。是Ａ段部分屬上訴人與保險公司
      間的契約行為。
（二）上訴人引用台灣省土木技師工會鑑定報告內容有所不當：經被上訴人詢問本件
      工程原設計單位弘聯公司，台灣省土木技師工會的鑑定時間是在崩塌後重新開
      挖所為，與原來設計不符，故鑑定所得的數據已經失真。
（三）被上訴人固不否認上訴人所主張：(1)以系爭契約第二十五條為其請求依據，上
      訴人係屬不可歸責；(2)上訴人於訂約六個月內不能開工為前提來配合；惟本件
      係因為上訴人未依系爭工程合約第二十五條第三款（此應為先決條件）在停工
      六個月後的一個月向上訴人提出終止契約之意思表示，故其無負給付工程款義
      務。
（四）對上訴人主張Ａ段部分施作工程未領之總價款為三百七十二萬四千三百五十一
      元不爭執。
、本院判斷：
一、上訴人主張於八十九年十一月六日承攬被上訴人之「林內鄉○○○道路護坡修護
    工程」，契約總價一千一百六十八萬元，該工程再分為Ａ段工程其工程款金額為
    六百三十七萬七千元、Ｂ段工程其工程款金額為五百０三萬四千二百０七元、Ｃ
    段工程其工程款金額為二十七萬八千七百九十三元，竣工期限自開工之日起二百
    日曆天完工。上訴人於八十九年十一月十五日申報開工，並於九十年一月三十日
    進度已完成百分之七十五時申請第一期估驗，經被上訴人估驗，認其已作工程可
    請領之金額為八百七十六萬元，扣留百分之十保固金，由被上訴人於九十年二月
    六日撥付工程款七百八十八萬四千元。至九十年二月十日已完成Ａ段工程箱籠部
    分，另Ｂ、Ｃ段工程已完工並經驗收決算，有工程契約書、工程竣工（部分）報
    告書、工程結算驗收證明書及各段工程金額表在卷可憑（見原審卷第十－廿四、
    卅、八八，本院卷第四二－四七頁），復為被上訴人不爭執，自可採信。因於九
    十年二月十一日發生地震造成Ａ段工區擋土牆及工區位移沉陷，上訴人即於同年
    月十三日行文被上訴人請求查核及解決方案。同年月二十日Ａ段工程擋土牆前面
    茶園又因連日豪雨繼續擴大沉陷，致施工之擋土牆也慢慢下沉至二公尺左右，到
    同年三月十日發現已下沉約四公尺，直至同年四月三日由被上訴人及監造單位會
    勘，認為該段已穩定可能不再下沉，至同年四月六日行文上訴人儘速補強檢修，
    而上訴人於同年月十日進行補強加高四公尺完成後續工程。但爾後再經豪雨，地
    形持續位移沉陷，上訴人於同年四月十九日提出停工申請書，並經被上訴人准停
    工，嗣後經雲林縣政府於九十一年三月二十六日召集兩造及相關單位協調，會議
    結論以本案遭天災（地震、豪雨）之不可抗拒因素，致無法繼續施工，依系爭契
    約書第二十五條之規定，辦理契約終止等事實，亦為兩造所不爭執，並有上訴人
    工程停工申請書、林內鄉○○○○道路護坡修復工程協調會會議記錄、被上訴人
    九十年二月二十一日九○林鄉建字第一二五五號、九十年三月二十八日九○林鄉
    建字第二四七一號、九十年四月六日九○林鄉建字第二七一五號（含會勘紀錄、
    工程後續補強計畫）、九十年四月二十三日九○林鄉建字第三一七四號函、林內
    鄉○○○○道路護坡修復工程簡報、「林內鄉○○○○道路護坡修復工程」工程
    檢討報告、中央氣象局地震報告、大雨特報在卷可稽（見原審卷第廿五、廿八－
    廿九、卅九－五二、六六－六九、一三九－一四０頁），自堪信為真實。又上訴
    人主張本件全部工程含Ａ、Ｂ、Ｃ段工程，總工程款為一千一百六十八萬元，扣
    減上訴人已請領得之工程款七百八十八萬四千元，再減原Ａ段尚未施作部分七萬
    一千六百四十九元，其餘額三百七十二萬四千三百五十一元，為上訴人施作Ａ段
    工程部分之未付工程款之金額，被上訴人對此不爭執（見本院卷第二一八頁），
    亦可採信。
二、如前所述，上訴人依約於Ａ段工區所施作工程部分，後因地震及豪雨，Ａ段工區
    位置擋土牆地基沉陷，嗣地形持續位移沉陷，致上訴人無法依照原工程設計圖完
    成，而辦理終止契約等情，為被上訴人所不爭。茲應查明者為此之損害是否為不
    可歸責於兩造？或可歸責何造？經查：
    (一)上開因地震、連日豪雨造成Ａ段工區擋土牆及工區位移沉陷，經變更設計向行
      政院公共工程委員會申請增加補助經費，行政院公共工程委員會於九十年六月
      廿二日以九十工程管字第００九二二一０一號函說明（二）載「本案所附變更
      設計前後之工程斷面及施工照片中，箱籠背填土處似未施設截水設施豪雨來襲
      時，逕流集中沖刷即可能造成崩塌，本案有無設計疏失責任，請一併檢討」（
      見原審卷第六十頁）。依上開行政院公共工程委員會之函文，已認該工程設計
      前後之工程斷面及施工照片中，箱籠背填土處「似未施設截水設施豪雨來襲時
      ，逕流集中沖刷即可能造成崩塌」之疏失。
    (二)本院為明瞭系爭Ａ段工區之設計、發包、施作，何部分有可歸責原因及應負責
      之百分比？並該區適遇地震、豪雨，是否會使災害擴大？函請台灣省土木技師
      公會鑑定。台灣省土木技師公會於九十三年七月廿六日檢送鑑定報告到院，兩
      造對其鑑定文書之形式真正復不爭執，足堪採取，其鑑定結果謂：
      (1)系爭工程係將石籠擋土牆建立在斜坡上：：位於地下水位上方的邊坡長時間
        處於不飽和狀態，這些不飽和邊坡經常在大雨過後發生淺層滑動破壞。：：
        系爭工程表面層約在五．五公尺處，概分為上下兩層，且均為順向坡，豪雨
        帶來大量的雨水入滲邊坡，破壞邊坡平時存在的基層吸力同時形成浸潤，並
        進一步造成土壤剪力強度減低，是不飽和土壤邊坡發生淺層破壞主要原因，
        系爭工程將石籠擋土牆基礎設計在斜坡的表面上層，此時雖再加上設計的廿
        二公斤級鋼軌樁仍然無法負荷上部原有土壤層及龐大石籠加載之重量，致發
        生石籠擋土牆順向坡滑移。：：原設計前未經地質鑽探及土壤分析，設計者
        僅依一般設計經驗驟以設計，為該擋土牆滑移損壞主因。系爭工程（Ａ段）
        原設計未施設截水設施及埋設水管將伏流水引出，但堤頂設計有五十公分高
        之混凝土矮擋牆，也具有擋水作用，堤身設計石籠，本身即具有排水功能，
        但未設計集水管排至坡底之排水溝，坡面仍有沖刷及加大降雨滲入量之現象
        。原設計基礎確未建構於坡腳下，而建構於斜坡中：：依上述分析研判施工
        單位既已依設計圖及相關規定程序施工，系爭工程之崩塌責任應與施工單位
        無關，應屬設計者或與業主共同負擔崩塌責任（見外放鑑定報告第五－七頁
        。
      (2)系爭工程於九十年二月十一日發生地震，造成擋土牆及工區前約五十公尺寬
        茶園整片位移沉陷，九十年二月十九日雲林草嶺地區規模五．二之地震，及
        往後之颱風、豪雨確實會對系爭工程有所影響，災害亦會擴大。系爭工程於
        九十年二月十一日地震時即出現滑移變位，當時之地震規模應較五．二為小
        ，研判該系爭工程本身安全係數已不足：：系爭工程為九二一震災災後所設
        計之工程，其抗震設計安全係數亦應提高，對於規模五．二以下之地震應安
        全無虞，至於颱風及未超過規定設計暴雨之侵襲，亦應能維持構造物穩定不
        受影響（見外放鑑定報告第八頁）。
    (三)查系爭工程係由被上訴人發包，被上訴人發包之前係委由弘聯公司設計，上訴
      人為施作之人，為兩造所不爭執，並有系爭契約書在卷可參。是弘聯公司為被
      上訴人之履行輔助人，依前開鑑定所示，系爭工程之崩塌責任應與施工單位（
      即上訴人）無關，應屬設計者或與業主（即弘聯公司與被上訴人）共同負擔崩
      塌責任，依民法第二百二十四條規定「債務人之代理人或使用人，關於債之履
      行有故意或過失時，債務人應與自己之故意或過失負同一責任」，即弘聯公司
　　　之上開過失，被上訴人亦應負責。依上開行政院公共工程委員會之函文及台灣
　　　省土木技師公會之鑑定報告，被上訴人應就系爭工程之崩塌負擔其崩塌責任，
　　　洵可認定，則被上訴人空言否認其無可歸責原因云云，自不足採。
三、依本件工程契約書第二十五條第一項規定：「甲方（即被上訴人）認為工程有終
    止必要時，得隨時終止本契約之全部或一部分之工程，乙方（即上訴人）在接獲
    甲方的通知後，應立即停工，並負責遣散工人、清理現場，其已完成的工程及已
    進場的材料機具設備，均由甲方核實給價：：」。查於九十一年三月廿六日由雲
    林縣政府召集兩造及相關單位就系爭工程協調會會議記錄結論中載明示「本案因
    遭天災之不可抗拒因素，致無法繼續施工，依契約書第二十五條之規定辦理契約
    終止；請承包商於文到乙週內向本所呈報竣工」（見原審卷第廿九頁），而系爭
    契約書第二十五條已明白約定「已完成之部分，均由甲方核實給價」（見原審卷
    第廿二頁背面）。上訴人即於同年四月十一日提出工程（部分）竣工報告書上「
    ：：三、Ａ段工程施作期間因遭天災等不可抗拒因素，：：僅請鈞所依契約書第
    二十五條規定(一)：甲方認為工程有終止必要時得隨時終止契約，其已完成的工程
    由甲方核實給價」（見原審卷第卅頁），但被上訴人於九十一年四月二十九日林
    鄉建字第０九一０００三０六二號函表示：「：：依據本工程契約書第二十五條
    (一)契約終止辦理中途結算驗收，另Ａ段部分不予計價：：」（見原審卷第一七七
    頁），被上訴人確有拒絕給付本件承攬報酬之情事則上訴人自得為本件請求。
    至於被上訴人主張上訴人未依系爭工程合約第二十五條第三款在停工六個月後的
    一個月內向上訴人提出終止契約之意思表示，並稱此應為先決條件，其自無給付
    工程款義務云云。查上訴人於九十一年三月廿六日系爭工程協調會後，隨即於同
    年四月十一日提出工程（部分）竣工報告書上「：：三、Ａ段工程施作期間因遭
    天災等不可抗拒因素，：：僅請鈞所依契約書第二十五條規定(一)：甲方認為工程
    有終止必要時得隨時終止契約，其已完成的工程由甲方核實給價」（見原審卷第
    卅頁），再於九十一年八月十九日函被上訴人請核實給Ａ段部分之工程款（見原
    審卷第卅一頁），但被上訴人仍於九十一年八月廿九日函覆「Ａ段部分不予計價
    」（見原審卷第卅二頁）。次查系爭Ａ段工程早於九十年四月十九日申請由被上
    訴人同意而停工，復於九十一年三月廿六日系爭工程協調會達成「本案因遭天災
    之不可抗拒因素，致無法繼續施工，依契約書第二十五條之規定辦理契約終止；
    請承包商於文到乙週內向本所呈報竣工」兩造同意終止系爭契約之共識，上訴人
    即於同年四月十一日提出工程（部分）竣工報告書請求被上訴人就Ａ段工程核實
    給價」，堪認兩造就Ａ段工程部分已達成終止契約之合意，被上訴人上開抗辯自
    不足採。
    另被上訴人亦抗辯上訴人應向系爭工程保險公司請求保險理賠，不應向其請求云
    云。查系爭Ａ段工程部分，被上訴人嗣重新發包由第三人施作完成，並非交由上
    訴人修復或重作，為兩造所不爭執。上訴人先後二次向系爭工程之保險人即明台
    產物保險股份有限公司（下稱明台保險公司）為理賠請求，明台保險公司先後以
    九十年八月二十日及九十一年十月十一日函覆略謂「依本保險契約基本條款第一
    條約定『本保險契約所載之承保工程在施工處所，於保險期間內，因突發而不可
    預料之意外事故所致之毀損或滅失，需予修復或重置時，除約定不保事項外，本
    公司對被保險人負賠償之責』。故不論基於何種理由，若對受損標的工程勿需修
    復或重置，亦或非由貴公司（本保險契約之被保險人）進行修復或重置，此二種
    情況皆非屬本保險契約之承保範圍，本公司歉難理賠」（見原審卷第廿六、卅八
    頁），則被上訴人此之抗辯亦不可採取。
四、查本件全部工程含Ａ、Ｂ、Ｃ段工程，總工程款為一千一百六十八萬元，上訴人
    已於九十年二月六日請領得七百八十八萬四千元之工程款，另Ａ段尚未施作部分
    之金額為七萬一千六百四十九元，上訴人主張經扣減上開數額後其餘額三百七十
    二萬四千三百五十一元，為上訴人施作Ａ段工程未付之工程款金額，被上訴人對
    此不爭執（見本院卷第二一八頁），自足採信。被上訴人雖主張中途結算部分工
    程款為五百三十一萬三千元，但上訴人已領取七百八十八萬四千元，認上訴人已
    逾領二百五十七萬一千元，提出被上訴人九十一年九月廿六致上訴人之函為憑（
    見原審卷第卅二頁）。查依該函所載，係誤認「Ａ段部分因終止契約，不予計價
    」而有上開主張，但查，系爭Ａ段工程之崩塌責任應與施工單位之上訴人無關，
    應屬設計者或與業主共同負擔崩塌責任，即應由被上訴人負責，已如前述，故被
    上訴人上開抗辯，為有誤會並不足採。
五、按給付無確定期限者，經債權人起訴而送達訴狀後，負遲延責任；遲延之債務，
    以支付金錢為標的者，債權人得請求依法定利率計算之遲延利息；應付利息之債
    務，其利率未經約定，亦無法律可據者，週年利率為百分之五；民法第二百二十
    九條第二項、第二百三十三條第一項前段、第二百零三條分別定有明文。綜上所
    述，上訴人依兩造間訂立之系爭承攬契約請求被上訴人給付工程款三百七十二萬
    四千三百五十一元，及自起訴狀繕本送達之翌日即民國九十一年十一月十四日（
    見原審卷第一三一頁）起至清償日止，按週年利率百分之五計算之利息，為屬有
    據，應予准許。上訴人陳明願供擔保請准宣告假執行，經核並無不合，爰酌定相
    當擔保金額併准許之。原判決未予詳查而駁回上訴人之請求，乃有未洽，上訴人
    上訴指摘原判決不當求予廢棄改判，為屬有據，爰由本院廢棄原判決改判如主文
    所示。
肆、據上論結，本件上訴為有理由，依民事訴訟法第四百五十條、第七十八條、第四
    百六十三條、第三百九十條第二項，判決如主文。
中　　　華　　　民　　　國　　九十三　　年　　　十　　　月　　  五  　　日
                                    臺灣高等法院臺南分院民事第三庭
~B1審判長法官　林　　輝　　雄
~B2　　　法官　丁　　振　　昌
~B3　　　法官　王　　明　　宏
右為正本係照原本作成。
如對本判決上訴，須於判決送達後廿日內向本院提出上訴狀，未表明上訴理由者，應
於上訴後廿日內，向本院提出理由書。
中　　　華　　　民　　　國　　九十三　　年　　　十　　　月　　　七　　　日
                                        法院書記官　侯　　瑞　　富
